【裁判字號】    94,易,737
【裁判日期】    950125
【裁判案由】    竊盜
【裁判全文】
臺灣彰化地方法院刑事判決    九十四年度易字第七三七號
    公  訴  人  臺灣彰化地方法院檢察署檢察官
    被      告  甲○○
    選任辯護人  張奕群律師
上列被告因竊盜案件，經檢察官聲請以簡易判決處刑（九十四年
度偵字第三三三七號），本院北斗簡易庭認不得逕以簡易判決處
刑，簽移由刑事普通庭審理（九十四年度斗簡字第二六四號），
本院判決如下：
    主    文
甲○○竊盜，處罰金伍佰元，如易服勞役，以佰元折算壹日。
    犯罪事實
一、甲○○於民國九十四年四月二十七日十八時三十分許，在彰
    化縣永靖鄉○○路○段二０五號由丁○○等人合夥經營之怡
    富廠房外圍旁空地，見怡富廠房所有管領之鐵線鍵盤一個放
    置於該處，竟萌生意圖為自己不法所有之犯意，徒手將之搬
    上其車號ＫＷＥ─０三二號重型機車後附之兩輪拖板車而竊
    取之，得手後欲載運離去之際，旋為警當場查獲，並扣得上
    開鐵線鍵盤一個（業已返還怡富廠房合夥人丁○○）。
二、案經彰化縣警察局田中分局報告臺灣彰化地方法院檢察署檢
    察官偵查後，聲請以簡易判決處刑，本院認應適用通常程序
    審理。
    理    由
一、訊據被告甲○○固坦承其有將鐵線鍵盤一個放置於車號ＫＷ
    Ｅ─０三二號重型機車後附之兩輪拖板車上等情不諱，惟矢
    口否認有何竊盜之犯行，辯稱：其是在怡富廠房外之土地公
    廟旁撿到鐵線鍵盤後放在拖車上的，並沒有偷云云。然查：
  (一)上揭犯罪事實業據被告於警詢及偵查中坦承不諱，供認：我
    獨自在九十四年四月二十七日十八時許發現該廠房已經停工
    ，因四下無人我以徒手搬取鐵線鍵盤一個，不久後要離開現
    場時就被警方查獲。警詢狀況正常，是自由陳述。我偷鐵，
    徒手搬到機車上面。知道鐵是別人的等語（見臺灣彰化地方
    法院檢察署九十四年度偵字第三三三七號偵卷第九、二七頁
    ），且於本院審理中自承：（撿拾鐵線盤是否經過所有權人
    同意？）當時沒有人在現場所以沒有經過同意等語甚明（見
    本院卷第四四頁），核與怡富廠房合夥人丁○○於警詢中之
    指訴相符。再者，證人即查獲被告之員警陳俊燃亦於本院審
    理時具結證稱：當天查獲被告時，被告的拖車上面載有扣案
    鐵製線盤及一個鐵片，當時被告說鐵片是被告老闆給他的，
    鐵盤是他自己去拿的，我們有問有沒有經過別人同意，被告
    說沒有。警詢筆錄第九頁是被告回答，我們紀錄等語（見本
    院卷第三八頁及其反面）。雖選任辯護人為被告辯護稱：被
    告智能似乎較常人低，表達能力差，於警詢、偵訊中未作抗
    辯，故該等筆錄不足作為認定被告竊盜之依據云云。惟按「
    被告之自白，非出於強暴、脅迫、利誘、詐欺、疲勞訊問、
    違法羈押或其他不正之方法，且與事實相符者，得為證據。
    」、「違背第九十三條之一第二項、第一百條之三第一項之
    規定，所取得被告或犯罪嫌疑人之自白及其他不利之陳述，
    不得作為證據。但經證明其違背非出於惡意，且該自白或陳
    述係出於自由意志者，不在此限。檢察事務官、司法警察官
    或司法警察詢問受拘提、逮捕之被告或犯罪嫌疑人時，違反
    第九十五條第二款、第三款之規定者，準用前項規定。」，
    刑事訴訟法第一百五十六條第一項、第一百五十八條之二分
    別定有明文，而刑事訴訟法就被告之供述部分除上述規定外
    ，並無其他法定無證據能力之規定。稽諸被告在本院中對於
    法官訊問之各該事項，均能為合理之陳述，僅係反應速度較
    慢，且對於犯案當天之過程可清楚描述，顯見其犯案時意識
    清楚，主觀上對於外界事務當有相當之認知判斷能力，又被
    告於警詢、偵查中之自白並無其他法定無證據能力之情形，
    且核與事實相符，則被告既然明確知悉竊盜行為之法律規範
    ，仍觸犯竊盜罪責，尚不能以其智識較低、反應較慢，即謂
    其供述不足作為認定其竊盜犯行之依據，選任辯護人所為前
    開辯護，尚不足採。
  (二)按所謂竊取，係指於違反他人意願或未得同意之客觀情形下
    ，就他人對動產所既存之持有狀態加以瓦解並重新建立支配
    管領力之行為。次按財產性犯罪保護之客體或為所有權或為
    持有、占有之狀態或為財產之利益等，祇要不法排除權利人
    而將他人之物視為自己所有之物，依其經濟之用法而利用，
    即應成立犯罪。查本案怡富廠房所有、管領之鐵線鍵盤一個
    固放置於怡富廠房外圍旁空地，然確屬怡富廠房所有一情，
    業經證人即怡富廠房合夥人丁○○證陳：警方所查獲之鐵線
    鍵盤是本公司所有，沒有授意給被告，要提出告訴及民事賠
    償等語（見臺灣彰化地方法院檢察署九十四年度偵字第三三
    三七號偵卷第十一、十二頁），足見該鐵線鍵盤雖置於怡富
    廠房圍牆外，但仍在怡富廠房之管領監督下，被告未得怡富
    廠房同意，即擅自拿取屬於怡富廠房管領下之鐵線鍵盤，足
    以排除怡富廠房對該鐵線鍵盤之支配管理權，自屬侵害怡富
    廠房之所有權及監督管理權，業已該當於竊盜之犯行。
  (三)綜上，對於被告行竊鐵線鍵盤之犯行，既有怡富廠房合夥人
    丁○○之前開證述內容，復有贓物認領保管單一紙、照片四
    幀附卷可資佐證，足徵被告所辯要屬卸責飾詞，不足採信。
    本案事證明確，被告犯行堪以認定。至證人丙○○並未親眼
    目睹被告行竊過程，其所為證言自不足為被告有利之認定，
    又證人即怡富廠房另一合夥人乙○○縱事後不願追究，亦無
    解本案被告竊盜犯行之成立，附此說明。
二、核被告甲○○所為，係犯刑法第三百二十條第一項之竊盜罪
    。爰審酌被告犯罪之動機、目的、手段，竊得物品價值不高
    ，所生損害尚輕，且犯後未能坦認犯行，態度不佳，惟念及
    其反應、智力較諸一般常人低落，就業、謀生等技能顯較一
    般身心健康者為低，為求養家始下手行竊，其情非不可憫，
    量刑自不宜過苛等一切情狀，量處如主文所示之刑，並諭知
    易服勞役之折算標準，以示懲儆。
據上論斷，應依刑事訴訟法第四百五十二條、第二百九十九條第
一項前段，刑法第三百二十條第一項、第四十二條第二項，罰金
罰鍰提高標準條例第一條前段、第二條，判決如主文。
本案經檢察官洪英丰到庭執行職務。
中    華    民    國    九十五  年    一  月  二十五  日
                  刑事第一庭    審判長法  官  洪志賢
                                      法  官  簡璽容
                                      法  官  周莉菁
以上正本證明與原本無異。
如不服本判決，應於判決送達後十日內向本院提出上訴狀（須附
繕本）。
告訴人或被害人對於判決如有不服具備理由請求檢察官上訴者，
其上訴期間之計算係以檢察官收受判決正本之日期為準。
中    華    民    國    九十五  年    一  月  二十五  日
                                     書記官  黃當易
附錄本判決論罪科刑法條：
刑法第三百二十條第一項：
意圖為自己或第三人不法之所有，而竊取他人之動產者，為竊盜
罪，處五年以下有期徒刑、拘役或五百元以下罰金。


司法院資訊處製作；財團法人民間司法改革基金會備份。
